【裁判字號】    99,交上訴,604
【裁判日期】    990923
【裁判案由】    業務過失致死
【裁判全文】
臺灣高等法院臺南分院刑事判決       99年度交上訴字第604號
上  訴  人
即  被  告  乙○○
上列上訴人因業務過失致死案件，不服臺灣臺南地方法院99年度
交訴字第43號中華民國99年5月18日第一審判決（起訴案號：臺
灣臺南地方法院檢察署99年度偵字第757號），提起上訴，本院
判決如下：
    主  文
上訴駁回。
乙○○緩刑年。
    事  實
一、乙○○以從事水泥工為業，平日需駕駛車輛載運工具，駕駛
    為其附隨業務。於民國98年11月28日下午5時30分許，乙○
    ○駕駛車號4451─HN號自小貨車，沿臺19甲線臺南縣下營鄉
    段由北往南行駛，於同日下午5時33分許，行駛至臺19甲線
    與南58線交岔路口時，本應注意汽車行駛時，駕駛人應依號
    誌指示行駛，注意車前狀況，並隨時採取必要之安全措施，
    而依當時之情狀，並無不能注意之情事，竟疏未注意及此，
    發現前方號誌已轉換為黃燈時，本應減速慢行並為停車之準
    備，詎其仍貿然前進，適有姜明正騎乘車號OAD─169號重機
    車自對向行駛而來，欲自該路口左轉，亦未注意號誌已轉換
    成黃燈，貿然進入路口左轉，雙方遂發生碰撞，致姜明正人
    車倒地，雖經送醫救治，仍因顱內出血，延至同年12月15日
    上午10時40分許不治死亡。乙○○於肇事後，在未有偵查犯
    罪職務之機關或公務員發覺其為犯罪人前，即向至現場處理
    本件道路交通事故，尚不知肇事者為何人之臺南縣警察局警
    員供承其肇事犯罪，自首並接受裁判。
二、案經臺灣臺南地方法院檢察署檢察官自動檢舉偵查起訴。
    理  由
壹、程序部分
    按被告以外之人於審判外之陳述雖不符刑事訴訟法第159條
    之1至第159條之4等4條之規定，而經當事人於審判程序同意
    作為證據，法院審酌該言詞陳述或書面陳述作成時之情況，
    認為適當者，亦得為證據；當事人、代理人或辯護人於法院
    調查證據時，知有刑事訴訟法第159條第1項不得為證據之情
    形，而未於言詞辯論終結前聲明異議者，視為有前項之同意
    ，同法第159條之5定有明文。本件檢察官及被告於本院準備
    程序及審理時對於本件判決所引用之書面及非書面等證據資
    料之證據能力，均表示同意做為本案證據（見本院卷第30、
    41頁），且於本院逐一提示後，迄於言詞辯論終結前均未聲
    明異議，經審酌該等證據作成之情況，核無違法取證或其他
    瑕疵，認為以之作為本案之證據亦屬適當，自有證據能力，
    合先敘明。
貳、實體部分
一、上揭事實，業據被告坦承不諱，並據證人即被害人之妻甲○
    ○證述在卷（見相驗卷第4-6頁），且有卷附道路交通事故
    現場圖、道路交通事故調查報告表(一)、(二)、現場照片22幀（
    同上卷第9-11頁、第25-35頁）、財團法人臺灣基督長老教
    會新樓醫院之診斷證明書（同上卷第7頁）在卷可徵。又被
    害人姜明正因顱內出血不治死亡之事實，業經臺灣臺南地方
    法院檢察署檢察官督同法醫相驗屬實，有勘驗筆錄、相驗屍
    體證明書、檢驗報告書各1份及相驗照片附卷可憑（見前揭
    相驗卷第36-56頁），且系爭交通事故經送請臺灣省南區車
    輛行車事故鑑定委員會鑑定結果，亦認：「一、姜明正駕駛
    普通重型機器腳踏車，未依號誌指示行駛，為肇事原因。二
    、乙○○駕駛小貨車，未依號誌指示行駛，同為肇事原因。
    」，有鑑定意見書附卷可佐（見偵查卷第8-9頁）。則被害
    人姜明正之死亡與被告之過失行為間，即有相當因果關係。
    本件被告業務過失致人於死之犯行，事證明確，應予依法論
    科。
二、被告乙○○以從事水泥工為業，平日需駕駛車輛載運工具，
    為被告供承在卷（見本院卷第44頁），故駕駛為其附隨業務
    ，核被告乙○○所為，係犯刑法第276條第2項之業務過失致
    死罪。被告於肇事後，在未有偵查犯罪職務之機關或公務員
    發覺其為犯罪人前，即向現場處理本件道路交通事故，尚不
    知肇事者為何人之臺南縣警察局警員黃國益供承其肇事犯罪
    ，自首並接受裁判等情，有臺南縣警察局道路交通事故肇事
    自首情形紀錄表在卷（見相驗卷宗第19頁）可憑，爰依刑法
    第62條前段之規定，減輕其刑。
三、原審依調查證據結果，以被告所為罪證已明確，因而適用刑
    法第276條第2項、第41條第1項前段，刑法施行法第1條之1
    第1項、第2項前段之規定，並審酌被告疏未依號誌行駛，及
    注意車前狀況，致被害人死亡，同為肇事原因之過失情節，
    並審酌其品性、生活狀況、智識程度（高職畢業）及被告犯
    後坦承犯行之態度等一切情狀，量處有期徒刑六月，並諭知
    易科罰金之折算標準，以資懲儆。本院經核原判決認事用法
    俱無不合，量刑亦稱妥適。被告上訴意旨辯稱原審量刑過重
    ，因而指摘原判決不當，非有理由，應予駁回。
四、查被告前未曾因故意犯罪受有期徒刑以上刑之宣告，此有臺
    灣高等法院被告前案紀錄表1份在卷可參，被告因一時駕車
    疏忽，致罹刑章，事後已與被害人達成和解，賠償被害人新
    臺幣230萬元，有和解書1份及匯款單影本2件附卷可稽（見
    本院卷第5、47頁），足認被告已具悔意，經此偵、審教訓
    ，應知警惕而無再犯之虞，本院認其所受宣告之刑，以暫不
    執行為適當，爰併諭知緩刑三年，以啟自新。
據上論結，應依刑事訴訟法第368條，刑法第74條第1項第1款，
判決如主文。
本案經檢察官郭珍妮到庭執行職務。
中    華    民    國    99    年    9     月    23    日
                  刑事第四庭    審判長法  官  吳志誠
                                      法  官  吳森豐
                                      法  官  彭喜有
以上正本證明與原本無異。
如不服本判決應於收受送達後10日內向本院提出上訴書狀，其未
敘述上訴理由者，並得於提起上訴後10日內向本院補提理由書（
均須按他造當事人之人數附繕本）「切勿逕送上級法院」。
                                      書記官  黃子起
中    華    民    國    99    年     9    月    23    日
中華民國刑法第276條第2項
（過失致死罪）
從事業務之人，因業務上之過失犯前項之罪者，處5年以下有期
徒刑或拘役，得併科3千元以下罰金。

司法院資訊處製作；財團法人民間司法改革基金會備份。
